臺灣臺中地方法院刑事判決　　　　　　　　　　　　九十一年度訴字第一五一號
　　公　訴　人　台灣台中地方法院檢察署檢察官
　　被　　　告　甲○○
右列被告因恐嚇取財案件，經檢察官提起公訴（九十年度偵字第一七六四三號），本
院判決如左：
    主  文
甲○○無罪。
    理  由
一、公訴意旨略以：被告甲○○於民國八十八年七月二十二日，在台中市○○路郵局
    開立存簿儲金第000000－0號帳戶。而其可預見一般人購買他人金融帳戶
    使用時，常與財產犯罪密切相關，且取得他人存摺之目的，在於取得贓款，及掩
    飾犯行不易遭人追查，竟於八十九年三月間，基於幫助姓名不詳者恐嚇取財之不
    確定故意，將其所申領前開郵局帳戶之存摺、印鑑章及提款卡（起訴書誤載為信
    用卡），以不詳價格提供給不詳之人使用。後因被害人乙○○所有之賽鴿失竊，
    接獲不詳姓名之男子要求每隻支付贖金新台幣（下同）二千三百元，方能取回賽
鴿，乙○○恐賽鴿無法取回，而心生畏懼，遂依指示於八十九年五月四日匯款二
    千三百七十元至上述郵局帳戶內，再報警查獲上情。因認被告涉有刑法第三十條
    第一項、第三百四十六條第一項之幫助恐嚇取財罪嫌云云。
二、按犯罪事實應依證據認定之，無證據不得推定其犯罪事實，又不能證明被告犯罪
    者，應諭知無罪之判決，刑事訴訟法第一百五十四條、第三百零一條第一項定有
    明文。又認定不利被告之事實，須依積極證據，苟積極證據不足為不利於被告事
    實之認定時，即應為有利被告之認定，有最高法院三十年上字第八一六號判例意
    旨可循。且認定犯罪事實所憑之證據，無論其為直接證據或間接證據，其為訴訟
    上之證明時，均須達於一般之人不至有所懷疑，而得確信其為真實之程度，始得
    據為有罪之認定，倘其證明尚未達到此一程度，而有合理性之懷疑存在時，即無
    從遽為有罪之確信，此最高法院七十六年臺上字第四九八六號判例意旨，亦闡釋
    甚明。
三、公訴意旨認定被告涉嫌前開刑法第三百四十六條第一項恐嚇取財罪之幫助犯，無
    非以下列之證據方法及推論為憑：1.被害人乙○○指訴其飼養之賽鴿十四隻於八
    十九年五月中旬在高雄縣六龜鄉附近失竊，經人以電話恐嚇每隻賽鴿須支付二千
    五百元之贖款，匯入前述被告之郵局帳戶內，否則不放回賽鴿，其因恐賽鴿無法
    取回，於八十九年五月四日匯款二千三百七十元至該帳戶內；2.被告人乙○○上
    述匯款之「郵政國內匯款執據」影本一紙；3.郵政儲金匯業局以九十年十一月二
    十六日管00000000字第一一六號函，所檢送被告在台中巿中正路郵局所
    立存薄儲金第000000－0號帳戶基本資料一紙；4.郵政儲金匯業局以九十
    一年一月二十八日管00000000字第一０八號函，所檢送該帳戶之存提詳
    情表十四頁及於八十九年四月二十日之十萬元提款單影本一紙；5.被告若真有遺
    失存摺、印鑑章及提款卡，由於後二者即易為人冒用，被告卻無向警察局申報遺
    失，顯違經驗法則，故其辯解曾經遺失該帳戶存摺、印鑑章及提款卡等語，應為
    卸責之詞，不足採信。訊據被告雖供述其曾於八十八年七月二十二日，在台中巿
    中正路郵局開立存簿儲金第000000－0號帳戶，然堅決否認涉及前開罪嫌
    ，仍辯稱該帳戶之存摺、印鑑章及提款卡約於八十九年三月間遺失，對同年三月
    中旬以後之存、提往來情形，並不明瞭，均非其所為等語。經查：
    (一)以前述公訴人所提出之1.至4.等證據方法，固可推見有真實姓名、年籍不詳者
      利用被告右揭所開立之郵局帳戶作為犯罪工具，對被害人乙○○犯有刑法第三
      百四十六條第一項之恐嚇取財罪嫌。
    (二)惟按認定犯罪事實應依證據，為刑事訴訟法所明定，故被告否認犯罪事實所持
      之辯解，縱屬不能成立，仍非有積極證據足以證明其犯罪行為，不能遽為有罪
      之認定；次按事實之認定，應憑證據，如未能發現相當證據，或證據不足以證
      明，自不能以推測或擬制之方法，以為裁判基礎；各有最高法院三十年上字第
      一八三一號、四十年台上字第八六號判例意旨可參。被告於八十九年三月間遺
      失該帳戶之存摺、印鑑章及提款卡，對於前項遭人冒用之情形，毫不知情等辯
      解，縱如公訴人所言，有違經驗法則，不足採信。然除此之外，前述犯有恐嚇
      取財罪嫌之不詳姓名者，究竟如何取得被告之郵局帳戶使用，遍觀卷證，實無
      何證據資料可明。雖現今以有償之方式提供本身之郵局或金融機構帳戶予陌生
      之第三人使用，而被作為財產犯罪之工具者，時有所聞；但本件一來尚乏證據
      資料認定前述犯有恐嚇取財罪嫌者如何取得被告之郵局帳戶使用，二來公訴人
      也未敘明其如何認定被告於八十九年三月間，將該帳戶存摺、印鑑章及提款卡
      ，以不詳價格提供給前述不詳姓名者使用之理由，即無從揣度被告確有幫助犯
      之客觀行為。
    (三)況幫助犯之成立，尚須以幫助他人犯罪之意思，而參與構成要件以外之行為，
      始足當之；亦即，基於幫助犯為從犯之性質，對於正犯所欲實施之犯罪行為，
      至少應有預見之可能。本院以為，一般在郵局或其他金融機構開設存款帳戶者
      ，當然知悉開設帳戶後可供存、提或匯款之用，任何人儘可自行申請開立帳戶
      ，毋須別事出資收購或租借他人之帳戶使用，故遇有收購、租借他人之帳戶使
      用時，顯可疑欲隱匿真實之身分，供常見之詐欺犯罪使用；此外，若被以之作
      為洗錢、擄人勒贖、恐嚇取財或組織犯罪使用時，由於已經相當程度地超出常
      人之生活經驗外，即難推論提供帳戶者會有預見之可能。準此以解，被告縱如
      公訴人所言，有償提供前開帳戶予該不詳姓名者使用，本院認為其事前也無幫
      助他人易於實現恐嚇取財罪之犯意。
四、綜合前述，由於被告有無幫助恐嚇取財之主觀犯意及客觀行為，依公訴人提出之
    證據，均有疑義，一般人顯皆無法確信被告真有幫助恐嚇取財之犯行，基於罪疑
    唯輕，即應諭知被告無罪之判決，以符法制。
據上論斷，應依刑事訴訟法第三百零一條第一項，判決如主文。
中      華      民      國      九十一      年    十一    月    二十    日
                                        法  官  莊  深  淵
右正本證明與原本無異。
如不服本判決，應於送達後十日內向本院提出上訴狀（須附繕本），上訴於台灣高等
法院台中分院。
                                        書記官
中      華      民      國      九十一      年    十一    月    二十    日
